臺灣雲林地方法院刑事判決
110年度訴字第687號
公  訴  人  臺灣雲林地方檢察署檢察官
被      告  林宥均


            劉秉豪


選任辯護人  蔡欣華律師
被      告  石育綸


            陳宗毓


上列被告因詐欺案件，經檢察官提起公訴（110年度偵字第7603
號），本院判決如下：
    主      文
丁○○犯三人以上共同詐欺取財罪，處有期徒刑壹年參月。扣案之
廠牌iphone行動電話壹支沒收之。未扣案之犯罪所得新臺幣壹萬
貳仟元沒收，於全部或一部不能沒收或不宜執行沒收時，追徵其
價額。
戊○○犯三人以上共同詐欺取財罪，處有期徒刑壹年貳月。緩刑肆
年，緩刑期間付保護管束，並應於本判決確定之日起叁年內，向
指定之政府機關、政府機構、行政法人、社區或其他符合公益目
的之機構或團體，提供壹佰參拾小時之義務勞務。
丙○○犯三人以上共同詐欺取財罪，處有期徒刑壹年壹月。緩刑肆
年，緩刑期間付保護管束，並應於本判決確定之日起叁年內，向
指定之政府機關、政府機構、行政法人、社區或其他符合公益目
的之機構或團體，提供壹佰貳拾小時之義務勞務。未扣案之犯罪
所得新臺幣陸仟元沒收，於全部或一部不能沒收或不宜執行沒收
時，追徵其價額。
乙○○犯三人以上共同詐欺取財罪，處有期徒刑壹年。緩刑肆年，
緩刑期間付保護管束，並應於本判決確定之日起叁年內，向指定
之政府機關、政府機構、行政法人、社區或其他符合公益目的之
機構或團體，提供壹佰貳拾小時之義務勞務。未扣案之犯罪所得
新臺幣壹仟伍佰元沒收，於全部或一部不能沒收或不宜執行沒收
時，追徵其價額。
    事實及理由
壹、犯罪事實：
一、丁○○基於參與犯罪組織之犯意，於民國110年7月初，透過社
    群軟體Facebook，結識LINE暱稱「張家瑞」之真實姓名年籍
    不詳之人（無證據證明係未滿18歲之人），即隨便聽信該人
    介紹，而加入「張家瑞」所屬之三人以上具有持續性或牟利
    性之有結構性組織之詐欺集團，擔任取簿手，並使用「張家
    瑞」所寄送之手機1支作為工作機使用，且負責向被害人領
    取金融卡後，再依指示將金融卡寄至指定地點。
二、丁○○加入本案詐欺集團後，即與「張家瑞」及該詐欺集團其
    餘成員共同意圖為自己不法之所有，基於三人以上共同詐欺
    取財之犯意聯絡，先由不詳詐欺集團成員在不詳Facebook社
    團上刊登家庭代工之求職訊息，經己○○瀏覽後知悉，主動聯
    繫該不詳詐欺集團成員，其向己○○表示需以其個人名義購買
    家庭代工之材料，故請其以統一超商交貨便（貨物代碼Z000
    00000000）之方式將其所申辦、帳號0000000000000000號之
    第一銀行帳戶金融卡寄送至新北市○○區○○街000 號之統一超
    商戰國門市，並將該金融卡密碼更改為666888，嗣無證據證
    明有犯意聯絡之甲○○（業經不起訴處分確定）即聽從「張家
    瑞」之指示，於110年7月15日10時10分許，至上開統一超商
    戰國門市領取上開包裹，並於同日10時58分許，將該包裹拿
    至新北市○○區○○○街000號之空軍一號三重新站寄出至址設臺
    中市○○區○○○道○段000號之空軍一號台中中南站，並通知丁○○於同年月20日依上開工作機上之訊息前往領取包裹。茲因
    當日丁○○臨時有事無法即刻前往空軍一號台中中南站領取上
    開包裹，因丁○○與戊○○、丙○○、乙○○均為朋友關係，丁○○遂
    將代為領取包裹即可獲得相當報酬之訊息，告知戊○○等3人
    ，並基於招募他人加入犯罪組織之犯意，招募友人戊○○等3
    人，加入其所屬之該詐欺集團，嗣戊○○、丙○○、乙○○見有利
    可圖及基於朋友之情誼，遂基於參與犯罪組織之犯意而於同
    日答應一同加入丁○○所屬之該詐欺集團擔任取簿手，並與丁○○及其所屬詐欺集團成員，共同意圖為自己不法之所有，而
    基於三人以上共同詐欺取財之犯意聯絡，而為以下犯行。旋
    丁○○遂依據上開真實姓名年籍不詳之人傳送至上開工作機中
    之訊息，於當日再指示戊○○代為領取包裹，戊○○遂指示丙○○
    前往空軍一號台中中南站領取上開包裹，丙○○再請求乙○○駕
    駛車牌號碼000-0000號自用小客車搭載其前往上開地點，由
    丙○○下車領取包裹後，2人再依據戊○○之指示，將包裹拆封
    後，拿取包裹中己○○之金融卡至雲林縣斗六棒球場與丁○○、
    戊○○會合，由乙○○駕駛上開車輛搭載丙○○前往，並由丙○○將
    上開金融卡交付予丁○○後，由丁○○交付新臺幣（下同）6,00
    0元之報酬予丙○○、1,500元之報酬予乙○○，嗣丁○○再將該金
    融卡，依據上開真實姓名年籍不詳之人之指示，前往嘉義市
    ○區○○路000號之DHL國際快遞-嘉義服務中心寄出至香港，並
    收受12,000元之報酬。
貳、證據能力：
一、按組織犯罪防制條例第12條第1項中段規定：「訊問證人之
    筆錄，以在檢察官或法官面前作成，並經踐行刑事訴訟法所
    定訊問證人之程序者為限，始得採為證據」，係以立法排除
    被告以外之人於警詢或檢察事務官調查中所為之陳述，得適
    用刑事訴訟法第159條之2、第159條之3及第159條之5之規定
    ，是證人於警詢時之陳述，於違反組織犯罪防制條例案件，
    即絕對不具有證據能力，自不得採為判決基礎。又上開組織
    犯罪防制條例第12條第1項規定，係排除一般證人於警詢陳
    述之證據能力之特別規定，然被告於警詢之陳述，對被告本
    身而言，則不在排除之列（最高法院97年度台上字第1727號
    、102年度台上字第2653號判決意旨參照）。準此，被告丁○○、戊○○、丙○○、乙○○於警詢時之陳述，對於被告丁○○、戊○○、丙○○、乙○○自己而言，屬被告自身之供述，為法定證據
    方法之一，自不在組織犯罪防制條例第12條第1項規定排除
    之列，除有不得作為證據之例外，自可在有補強證據之情況
    下，作為證明被告自己犯罪之證據。
 二、除上述以外，本件認定犯罪事實所引用之證據，皆無證據
     證明係公務員違背法定程序所取得。又檢察官、被告於本
     院審理時均同意作為證據，並經本院審酌該等證據製作時
     之情況，尚無顯不可信與不得作為證據之情形，亦無違法
     不當與證明力明顯過低之瑕疵，且與待證事實具有關連性
     ，認為以之作為證據應屬適當，依刑事訴訟法第158條之4
     反面解釋及第159條之5規定，認均有證據能力。　 
參、認定犯罪事實所憑之證據及理由：
一、上開犯罪事實，有下列證據可證：
　㈠被告丁○○、戊○○、丙○○、乙○○於本院審理時之自白（本院卷
    第453頁）及其等於偵訊時之供述（偵卷第49頁至第71頁）
    。　
　㈡證人丁○○、己○○、甲○○於本院審理時之證述（本院卷第227頁
    至第234頁、第304頁至第309頁、第428頁至第442頁）。
　㈢第一商業銀行南崁分行111年3月28日一南崁字第00021號函暨
    所附交易明細及客戶基本資料各1份（本院卷第193頁至第19
    9頁）。
　㈣臺北市政府警察局少年警察隊扣押筆錄、扣押物品目錄表、
    扣押物品收據各1份（警卷第17頁至第23頁）。
　㈤證人甲○○與「張家瑞」之對話紀錄截圖、寄件收據各1紙（警
    卷第47頁）。
　㈥空軍一號台中中南站監視影像截圖10張（警卷第48頁至第52
    頁）。
　㈦車輛詳細資料報表1紙（警卷第67頁）。
　㈧扣案之廠牌iphone行動電話1支。
二、綜上，足認被告丁○○、戊○○、丙○○、乙○○之自白，均核與事
    實相符，堪以採信，本案事證明確，被告丁○○等4人前開犯
    行均堪認定，均應依法論科。
肆、論罪科刑之理由：
一、論罪部分：
  ㈠被告丁○○等4人所犯罪名：
  　⒈核被告丁○○所為，係犯組織犯罪防制條例第3條第l項後段
      之參與犯罪組織罪、第4條第1項之招募他人加入犯罪組織
      罪及刑法第339條之4第1項第2款之三人以上共同犯詐欺取
      財罪。
  　⒉核被告戊○○、丙○○、乙○○所為，均係犯組織犯罪防制條例
      第3條第l項後段之參與犯罪組織罪及刑法第339條之4第1
      項第2款之三人以上共同犯詐欺取財罪。
  　⒊另起訴書雖僅載明被告丁○○等4人均僅涉犯刑法第339條之4
      第1項第2款之三人以上共同犯詐欺取財罪嫌，惟上開組織
      犯罪防制條例第3條第l項後段之參與犯罪組織罪、第4條
      第1項之招募他人加入犯罪組織罪，與業經起訴之三人以
      上共同犯詐欺取財罪犯行間，均有想像競合犯之裁判上一
      罪關係，而上開組織犯罪防制條例第3條第l項後段之參與
      犯罪組織罪、第4條第1項之招募他人加入犯罪組織罪部分
      ，業經公訴人當庭補充如上，並均經本院告知上開所犯罪
      名，無礙被告丁○○等4人訴訟防禦權之行使，本院自得併
      予審理，附此敘明。
　㈡共犯關係：
　　被告丁○○、戊○○、丙○○、乙○○與「張家瑞」及其他詐欺集團
    成員間，就上開加重詐欺取財犯行，均有犯意聯絡及行為分
    擔，均為共同正犯。　
　㈢罪數：
　　⒈被告丁○○以一行為同時觸犯組織犯罪防制條例第3條第l項
      後段之參與犯罪組織罪、第4條第1項之招募他人加入犯罪
      組織罪及刑法第339條之4第1項第2款之三人以上共同犯詐
      欺取財罪，為想像競合犯，應依刑法第55條前段之規定，
      從一重之刑法第339條之4第1項第2款之犯三人以上共同詐
      欺取財罪處斷。
　　⒉被告戊○○、丙○○、乙○○，各係以一行為同時觸犯組織犯罪
      防制條例第3條第l項後段之參與犯罪組織罪及刑法第339
      條之4第1項第2款之三人以上共同犯詐欺取財罪，為想像
      競合犯，均應依刑法第55條前段之規定，從一重之刑法第
      339條之4第1項第2款之犯三人以上共同詐欺取財罪處斷。
      　
二、科刑部分：
　㈠刑之減輕：
　　組織犯罪防制條例第8條第1項後段規定：「犯第3條之罪，
    偵查及審判中均自白者，減輕其刑。」而所謂「自白」，係
    指對自己之犯罪事實全部或主要部分為肯定供述之意，亦即
    祇須自白內容，具備基本犯罪構成要件之事實，即足當之。
    縱行為人對其犯罪行為所成立之罪名有所主張或爭執，此應
    屬其訴訟上防禦權或辯護權行使之範疇，並不影響其已對犯
    罪事實自白之認定（最高法院109年度台上字第81號、110年
    度台上字第3046號判決意旨參照）。又想像競合犯之處斷刑
    ，本質上係「刑之合併」。其所謂從一重處斷，乃將想像競
    合犯組成之評價上數罪，合併為科刑一罪，其所對應之刑罰
    ，亦合併其評價上數罪之數法定刑，而為一個處斷刑。易言
    之，想像競合犯侵害數法益者皆成立犯罪，論罪時必須輕、
    重罪併舉論述，同時宣告所犯各罪名，包括各罪有無加重、
    減免其刑之情形，亦應說明論列，量刑時併衡酌輕罪部分量
    刑事由，評價始為充足，然後依刑法第55條前段規定「從一
    重處斷」，非謂對於其餘各罪可置而不論。因此，法院決定
    處斷刑時，雖以其中最重罪名之法定刑，做為裁量之準據，
    惟於裁量其輕重時，仍應將輕罪合併評價在內（最高法院10
    8年度台上字第4405、4408號判決意旨參照）。被告丁○○等4
    人所犯參與犯罪組織罪，因檢察官係於本院審理時方補充告
    知上開罪名，則被告丁○○等4人於偵查中自無從為自白，然
    被告丁○○等4人於本院審理時均自白所犯之參與犯罪組織罪
    ，故本院認被告丁○○等4人均符合組織犯罪防制條例第8條第
    1項後段之減刑要件，惟因其等所為參與犯罪組織犯行，分
    別與其等所犯之三人以上共同詐欺取財罪成立想像競合犯，
    分別從重以三人以上共同犯詐欺取財罪處斷，故被告丁○○等
    4人所犯參與犯罪組織罪皆屬想像競合犯其中之輕罪。揆諸
    前揭說明，應於量刑時依刑法第57條規定一併衡酌此等減輕
    其刑之事由，評價始為充足。
  ㈡爰以行為人之責任為基礎，審酌被告丁○○等4人均年輕力壯，
    竟不思循正當途徑獲取所需，貪圖不法利益，加入本案詐欺
    集團參與詐欺取財犯行，擔任取簿手，且被告丁○○招募友人
    即被告戊○○等3人參與所屬犯罪組織，顯見被告丁○○等4人之
    行為，助長詐欺犯罪盛行，危害社會治安，其等之行為均實
    值非難。惟念被告丁○○等4人於本院審理時終知悔悟而坦承
    犯行，且被害人己○○並未實際受有損害等情，兼衡被告丁○○
    等4人之犯罪動機、手段、於本案詐欺集團之分工、所得利
    益，均符合組織犯罪條例第8條第1項後段減刑要件，暨被告
    丁○○自陳從事冷氣相關工作，月收入3、4萬元，與阿嬤、父
    親同住，高中畢業之教育程度；被告戊○○自陳在市民代表處
    工作，月薪3萬元，與父母親同住，大學肄業之教育程度；
    被告丙○○自陳在7-11超商工作，月薪約2萬9千元，與母親同
    住，高職畢業之教育程度；被告乙○○從事駕駛計程車之工作
    ，月收入5、6萬元，與阿公、阿嬤、媽媽同住，高職肄業之
    教育程度，以及檢察官、被告丁○○等4人對於刑度所表示之
    意見等一切情狀，分別量處如主文所示之刑。
  ㈢被告戊○○、丙○○、乙○○前均未曾因故意犯罪受有期徒刑以上
    刑之宣告，有臺灣高等法院被告前案紀錄表在卷可查。本院
    審酌被告戊○○等3人於行為時均年僅21歲或22歲，因一時失
    慮，致罹刑典，然事後均坦認犯行，且未造成被害人實際上
    之損害，信經此偵審程序及科刑教訓，被告戊○○等3人均應
    已知所警惕。再酌以刑罰固屬國家對於犯罪行為人，以剝奪
    法益之手段，所施予之公法上制裁，惟其積極目的，仍在預
    防犯罪行為人之再犯，故對於惡性未深者，若因偶然觸法即
    令其入獄服刑，誠非刑罰之目的，因認被告戊○○等3人前揭
    刑之宣告均以暫不執行為適當，爰依刑法第74條第1項第1款
    之規定，均宣告緩刑4年。另為期被告戊○○等3人能於緩刑期
    間建立正確之法治觀念，並能知所警惕，重建其等正確法治
    觀念，併依刑法第74條第2項第5款之規定，命其等均應於本
    判決確定之日起3年內，向檢察官指定之政府機關、政府機
    構、行政法人、社區或其他符合公益目的之機構或團體各提
    供如主文所示小時之義務勞務，併依刑法第93條第1項第2款
    規定，均諭知於緩刑期間付保護管束，以啟自新。
伍、關於沒收部分：
一、扣案被告丁○○所有之iphone行動電話1支（IMEI：000000000
    000000），係被告丁○○所有且與共犯「張家瑞」聯絡所使用
    之工作機，既係供本案犯罪使用，爰依刑法第38條第2項規
    定，宣告沒收。
二、被告丁○○因本案犯行獲有12,000元、被告丙○○獲有6,000元
    、被告乙○○獲有1,500元之犯罪所得，基於刑法沒收規定旨
    在徹底剝奪犯罪所得，以根絕犯罪誘因之理念，應依刑法第
    38條之1第1項前段規定，均宣告沒收，並依同條第3項規定
    ，均諭知於全部或一部不能沒收或不宜執行沒收時，追徵其
    價額。
陸、應適用之法律（僅引程序法）：
　　刑事訴訟法第299條第1項前段。
本案經檢察官林欣儀提起公訴，檢察官黃立宇到庭執行職務。
中　　華　　民　　國　　111 　年　　10　　月　　13　　日
               刑事第四庭     審判長法  官  許佩如
　　　　　　　　　                  法  官  吳昆璋
　　　　　　　　　                  法  官  劉彥君 
以上正本證明與原本無異。
如不服本判決應於收受判決後20日內向本院提出上訴書狀，並應
敘述具體理由；其未敘述上訴理由者，應於上訴期間屆滿後20 
日內向本院補提理由書（均須按他造當事人之人數附繕本）。「
切勿逕送上級法院」。
告訴人或被害人如對於本判決不服者，應具備理由請求檢察官上
訴，其上訴期間之計算係以檢察官收受判決正本之日期為準。
                                    書記官　黃巧吟
中　　華　　民　　國　　111 　年　　10　　月　　13　　日
（附錄：本案論罪科刑法條部分）
（組織犯罪防制條例第3條第1項）
發起、主持、操縱或指揮犯罪組織者，處3年以上10年以下有期
徒刑，得併科新臺幣1億元以下罰金；參與者，處6月以上5年以
下有期徒刑，得併科新臺幣1千萬元以下罰金。但參與情節輕微
者，得減輕或免除其刑。
（組織犯罪防制條例第4條第1項）
招募他人加入犯罪組織者，處6月以上5年以下有期徒刑，得併科
新臺幣1千萬元以下罰金。
（刑法第339條之4）
犯第339條詐欺罪而有下列情形之一者，處1年以上7年以下有期
徒刑，得併科1百萬元以下罰金：
一、冒用政府機關或公務員名義犯之。
二、三人以上共同犯之。
三、以廣播電視、電子通訊、網際網路或其他媒體等傳播工具，
    對公眾散布而犯之。
前項之未遂犯罰之。